【裁判字號】    97,訴,563
【裁判日期】    970623
【裁判案由】    毒品危害防制條例
【裁判全文】
臺灣基隆地方法院刑事判決               97年度訴字第563號
公  訴  人  臺灣基隆地方法院檢察署檢察官
被      告  乙○○
                    （另案於臺灣基隆監獄執行）
選任辯護人  李韶生律師
上列被告因毒品危害防制條例案件，經檢察官提起公訴（97年度
偵字第756號），本院判決如下︰
    主  文
乙○○無罪。
    理  由
一、公訴意旨略以：被告乙○○明知海洛因係毒品危害防制條例
    第2條第2項第1款所列之第一級毒品，竟自96年8、9月間起
    至97年2月15日止，向姓名年籍不詳綽號「阿勇」之成年男
    子，以新臺幣（下同）6000元之代價購入重量1.1公克之海
    洛因，嗣則在其位於臺北縣金山鄉○○村○○路274號樓住
    處，摻入葡萄糖粉末，分裝為小包裝，並伺機出售予他人牟
    利，之間曾於97年1月5日上午7時許，在其位於臺北縣金山
    鄉○○村○○路274號2樓住處，以約0.2公克，500元之價格
    ，販賣第一級毒品海洛因予甲○○1次，經警於97年2月17日
    持搜索票至被告乙○○住處實施搜索，並查獲海洛因7包（
    毛重共2.5公克，其每包之淨重及純度均詳如附表）、葡萄
    糖2 包（分別毛重1.6公克、2.4公克）、分裝袋14個及海洛
    因殘渣袋5個、注射針筒2支、藥用鏟子吸管5支等物。因認
    被告涉犯毒品危害防制條例第4條第1項之販賣第1級毒品罪
    云云。
二、按犯罪事實應依證據認定之，無證據不得認定犯罪事實；又
    不能證明被告犯罪者，應諭知無罪之判決，刑事訴訟法第
    154條第2項、第301條第1項分別定有明文。再按，事實之認
    定，應憑證據，如未能發現相當證據，或證據不足以證明，
    自不能以推測或擬制之方法，為裁判基礎；且認定不利於被
    告之事實須依積極證據，苟積極證據不足為不利於被告事實
    之認定時，即應為有利於被告之認定；另認定犯罪事實所憑
    之證據，雖不以直接證據為限，間接證據亦包括在內，然無
    論直接證據或間接證據，其為訴訟上之證明，須於通常一般
    之人均不致有所懷疑，而得確信其為真實之程度者，始得據
    之為有罪之認定，倘其證明尚未達到此一程度，而有合理之
    懷疑存在，無從使事實審法院得有罪之確信時，即應由法院
    為諭知被告無罪之判決（最高法院40年臺上字第86號、30年
    上字第816號、76年臺上字第4986號判例參照）。
三、公訴人認被告涉犯販賣第一級毒品罪嫌，無非以被告於警詢
    及偵查時供述，扣案之海洛因係其所有，被告自承自96年7
    月16日出獄後即無工作收入，且名下無財產或任何收入，卻
    可對外購買毒品，此有刑案人犯在監所最新資料總表和稅務
    電子閘門財產所得調查明細表可稽，扣案之7包毒品中，其
    中6包均以毛重0.3公克包裝，每包所含成份比例均不同，扣
    得白色葡萄糖包毛重各1.6公克、2.4公克，足證被告係透過
    葡萄糖稀釋加以販賣；證人甲○○證述，係以現金向被告購
    買毒品，並以公用電話或對外借來電話與被告聯繫情節相符
    ，此有被告以其弟弟梁永廷名義申請之0000000000號行動電
    話及市內電話00-00000000之雙向通聯紀錄足佐，亦有證人
    甲○○所繪製之被告住處平面圖可參，另證人甲○○與被告
    曾共犯竊盜罪，關係密切，應無裁贓嫁禍之理等資為論據。
四、訊據被告乙○○堅詞否認有何販賣海洛因之犯行，辯稱：伊
    沒有販賣第一級毒品，在97年1月份時候，在伊住處打過甲
    ○○一次，因甲○○一直打電話給伊，要伊載他去三界壇那
    邊，說有人要給他毛蟹，結果去那邊是甲○○要去偷拿的，
    不是人家要給甲○○，然後覺得他說謊，伊就打他，第二次
    是97年2月10日，是因甲○○把伊機車騎走，被開紅單，沒
    有繳納紅單，一直騙伊，所以才打他，甲○○記恨，要報復
    伊等云云。
五、經查：
(一)、證人甲○○於警詢中所為之陳述，係被告以外之人於審判外
    之陳述，而屬傳聞證據，被告之辯護人於97年5月1日本院準
    備程序時爭執，應無證據能力，檢察官雖主張有特別可信情
    形認有證據能力，卻無法舉證有何特別可信情況，依卷附卷
    證資料，尚難依警詢筆錄製作之客觀外部狀況，認具「特別
    可信」之情形，應認無證據能力，然仍得作為彈劾證據，用
    以來爭執被告或證人陳述之證明力。
(二)、證人甲○○於本院審理時到庭證稱：「我欠他錢，一萬二千
    元，有還他二千元，剩下一萬元，不是向他借錢，是我借他
    的機車被開紅單，除了欠錢外，他會打我，我沒有向被告購
    買海洛因，在警詢指認於97年1月5日向被告購買海洛因，是
    因那時候他向我討欠他的錢，我害怕他打我，所以我說謊，
    當天是有施用海洛因被查獲，施用海洛因是跟朋友拿的，向
    一位住在基隆綽號【馬沙】購買的，差不多重約0.1公克，
    價金500元，當日早上有向別人借電話，打電話給被告，是
    他叫我那天還錢，我打電話給他，說我沒有錢」等語。此與
    證人甲○○於檢察官偵查時證稱：「那天我打電話給他，問
    他是否在家？他說在，我就過去他家二樓向他拿了，當時只
    有他一人在家，我拿毒品後就走了，沒有逗留，當天買500
    元，重量約0.1公克」等語。其證述前後不一致，雖證人甲
    ○○確於97年1月5日上午7時許，在台北縣金山鄉○○村○
    ○路366之8號樓住處，施用海洛因1次，經臺灣基隆地方法
    院檢察署檢察官，以97年度毒偵字第428號提起公訴，於97
    年5月30日經本院以97年訴字第487號判處有期徒刑7月，然
    證人甲○○於本院審理時證稱，是因被告打過伊，所以要誣
    告被告，而被告供稱確有打過證人甲○○，雖被告供稱是打
    過證人二次，而證人甲○○證稱僅打過一次，次數雖有不一
    致情形，然被告打過證人係事實，另外證人甲○○亦確有欠
    被告金錢之事實，是以證人因報復被告而誣指被告販賣毒品
    之事實，無法排除其可能性，且又無監聽譯文補強證明被告
    販賣第一級毒品之行為，而證人甲○○於本院審理時表示願
    承擔誣告及偽證刑責，則證人甲○○於檢察官偵查時之證述
    ，顯有不可信之情況，尚難以作為推定被告販賣第一級毒品
    論據。
(三)、被告於警詢、檢察官偵查時及本院準備程序及審理時，均堅
    決否認有販賣毒品予甲○○之行為，其查獲持有之第一級毒
    品是向綽號「阿勇」男子所購買，裝成一包一包，要自己施
    用，因之前曾經一次施打太多而昏倒云云。按被告為警查獲
    持有之海洛因7包，送請鑑定結果，均含海洛因成份，總淨
    重約0.77公克，此有97年3月14日調科壹字第09723014310號
    法務部調查局濫用藥物實驗室鑑定書附卷可稽，而被告亦因
    施用第一、二級毒品，經本院於96年12月27日以96年訴字第
    997號分別判處有期徒刑7月、5月，定應執行刑10月，被告
    提起上訴，於97年3月21日撤回上訴確定，足見被告自己確
    有施用第一級毒品情形。至於扣案之海洛因7包，總淨重約
    0.77公克，數量尚非鉅，被告供稱自己施用，尚無違反常理
    之處，至於查獲葡萄糖2包（分別毛重1.6公克、2.4公克）
    ，被告供稱之前因施打太多而昏倒，有加入一些糖，因其數
    量尚非多，且又有扣案注射針筒等物，是以被告供稱，扣案
    物品係供作施用毒品之用，尚非無據。
(四)、次查：被告於本院審理時供稱，之前是鐵工，一天1500元，
    是臨時工，做了三、四個月，在三、四年前賣了一輛車，約
    110000元，是以依被告所述，並非完全沒有工作，縱如公訴
    人所指述，名下無恆產，亦難遽此推論被告必有販賣海洛因
    之行為。至於被告與證人甲○○共同竊盜之行為，其犯罪時
    間係在96年10月5日，而本案發生時間係在97年1月5日，證
    人甲○○製作調查筆錄時間係在97年1月8日，而證人甲○○
    證稱，被告打伊時間，係在96年12月底，足見公訴人所指，
    二人關係密切，係在本案發生之前，而證人指認被告販賣毒
    品時間，係證人遭被告毆打後，是以本案發生時，二人關係
    是否仍關係密切？尚非無疑，因此有無如公訴人所指，應無
    栽贓嫁禍予被告之虞，亦不無疑問！至於證人甲○○於偵查
    時所繪製之被告住處平面圖，被告供稱，證人甲○○到過伊
    家，去過幾次沒有印象，而證人甲○○於本院審理時證稱，
    有去過被告住處三次，一次是向被告借機車，另外兩次係因
    遭開罰單，去向被告說明如何處理，是以證人甲○○能繪製
    被告住處平面圖，是否因向被告購買毒品而知悉被告住處之
    房間相關位置，並無法劃上等號，據此不能因證人甲○○能
    繪製被告住處平面圖，遽而推斷是去向被告購買毒品所致。
    至於被告所使用之00000000000號行動電話及市內電話00-00
    000000號，並無與證人甲○○之住家或行動電話之通聯紀錄
    ，證明證人甲○○所述，當天係在住處附近之人借用市內電
    話與被告聯絡過，自不能遽而推論被告係以住處附近號碼不
    詳市內電話，向被告購買毒品之事實。
六、綜上所述，檢察官所舉證據不足以證明被告有前揭販賣第一
    級海洛因之犯行，此外，復查無其他積極證據足資證明被告
    前揭販賣第一級毒品之犯行，自屬不能證明被告犯罪，揆諸
    前開說明，本件應諭知無罪之判決（至於證人甲○○涉及誣
    告及偽證罪嫌，應由檢察官另案偵查）。
據上論斷，應依刑事訴訟法第301條第1項，判決如主文。
本案經檢察官李元銘到庭執行職務。
中    華    民    國    97    年    6     月    23    日
                  刑事第二庭審判長法  官  陳志祥
                                  法  官  邰婉玲
                                  法  官  陳伯厚
以上正本證明與原本無異。
如不服本判決應於收受本判決後10日內向本院提出上訴書狀，其
未敘述上訴理由者，並得於提起上訴後10日內向本院補提理由書
狀（均須按他造當事人之人數附繕本）「切勿逕送上級法院」。
中    華    民    國    97    年    6     月    23    日
                                  書記官  黃士元


司法院資訊處製作；財團法人民間司法改革基金會備份。
